臺北高等行政法院判決　　　　　　　　　　　　　　九十二年度訴字第二四六○號
　　　　　　　　　　　　　　　.
　　原　　　告　陸軍後勤學校
　　代　表　人　甲○○
　　訴訟代理人　丁○○
　　被　　　告　乙○○
　　　　　　　 原名：葉志強.
　　被　　　告　丙○○
右當事人間因償還公費事件，原告提起行政訴訟。本院判決如左：
　　主  文
被告乙○○應給付原告新台幣伍拾捌萬壹仟壹佰伍拾柒元，及自民國九十二年七月一
日起至清償日止，按年息百分之五計算之利息；如執行無效果時，被告丙○○應給付
上開款項。
訴訟費用由被告平均負擔。
　　事  實
一、事實概要：被告乙○○自民國八十五年六月二十八日起就讀於原告學校常備士官
    班汽修科，而其父即被告丙○○於被告乙○○入學時並書立入學保證書，保證「
    乙○○在陸軍後勤學校常備士官班就學期間，如意志不堅或成績不及格中途退學
    或因案開除學籍，本保證人願負責賠償在校期間一切費用。」詎被告乙○○因嚴
    重違犯校規，於八十八年四月二十一日核定開除學籍在案，原告依「國軍各軍事
    學校學員生修業規則」第四十六條第九款、第四十九條第一項前段、「民國八十
    五年國民中學畢（結）業生甄試升學軍事學校常備士官班招生簡章」備註第八條
    、「國軍各軍事學校退學、開除學生賠償費用辦法」第二條、第三條第一項第一
    款規定，核計被告應賠償在校費用計新台幣（以下同）五十八萬一千一百五十七
    元。詎被告屢經原告催討，均置之不理，為此提起本件行政訴訟。
二、兩造聲明及陳述：
　　(一)原告方面：
      1.聲明：
        (1)被告乙○○應給付原告五十八萬一千一百五十七元，並自起訴狀繕本送達
          翌日起至清償日止，按年息百分之五計算之利息；如執行無效果時，被告
          丙○○應給付上開款項。
        (2)訴訟費用由被告負擔。
      2.陳述：
        (1)被告乙○○（原名葉志強）於民國八十五年六月二十八日起就讀於原告學
          校常備士官班汽修科，因嚴重違犯校規，於八十八年四月二十一日核定開
          除學籍在案，原告依「國軍各軍事學校學員生修業規則」第四十六條第九
          款、第四十九條第一項前段、「民國八十五年國民中學畢（結）業生甄試
          升學軍事學校常備士官班招生簡章」備註第八條、「國軍各軍事學校退學
          、開除學生賠償費用辦法」第二條、第三條第一項第一款規定，核計被告
          應賠償在校費用計五十八萬一千一百五十七元，及被告父親丙○○書立入
          學保證書。
        (2)本案發生迄今已逾四年，原告念於被告曾為在校學生，不忍使其受到訟累
          ，故僅以存證信函催告其返還上開款項，惟被告屢經催告，仍置之不理，
          為此爰依「國軍各軍事學校退學、開除學生賠償費用辦法」之規定及民法
          第一百七十九條前段規定，狀請鈞院鑒核，賜為如原告訴之聲明之判決，
          俾保權益。
　　(二)被告方面：被告經通知未到場，亦未提出書狀作何聲明及陳述。
　　理  由
甲、程序部分：
    本件被告經合法通知，未於言詞辯論期日到場，核無行政訴訟法第二百十八條準
    用民事訴訟法第三百八十六條所列各款情形，爰依原告之聲請，由其一造辯論而
    為判決。
乙、實體部分：
一、按行政訴訟法第八條第一項規定：人民與中央或地方機關間，因公法上原因發生
    財產上給付，得提起給付訴訟。又「國軍各軍事學校（院班）招考之學生報到入
    學後，經退學或開除學籍者，符合本辦法免賠在校費用之規定外，均應賠償在校
    期間費用。」、「賠償在校費用之範圍及標準如左：一、薪餉：自入學之日起至
    核定退學或開除學籍之日止，就已發之全部數額計算之。二、主副食品價款：自
    入學之日起至核定退學或開除學籍之日止，依每月給與定量，以原領用時之規定
    價格折算之。三、服裝費：自入學之日起至核定退學或開除學籍之日止，依實際
    領用給與品種數量，照原製時之新品規定價格折算之。如為貸與品，按規定收繳
    ，倘有欠繳者照原製時之新品規定價格折算之。四、教育訓練費：除初級部之學
    生外，自入學之日起至核定退學或開除學籍之日止，以教育階層及各班次之人年
    教育經費基準核算之。退學或開除學籍學生之家長為軍公教人員時，其原領（享
    ）有眷補費、實物補給（代金）、教助費及減免學雜費部份，應在賠償費用中扣
    除。前項教育補助費以公立學校給與為準，減免學雜費部分參照『現役軍人子女
    就讀中等以上學校減免學雜費辦法』辦理。」、「賠償費用之方式如左：一、學
    生接到核定退學或開除學籍命令時，應即賠償費用或書立欠據後離校。如書立欠
    據者，應於一個月內賠繳。」復分別為行為時「國軍各軍事學校退學開除學生賠
    償費用辦法」（前開辦法於八十八年六月九日修正為「國軍各軍事學校轉學退學
    開除學生賠償費用辦法」）第一條第一項、第二條第一項、第三條第一項第一款
    所明定。
二、本件原告主張被告乙○○於八十五年六月二十八日起就讀原告常備士官班汽車修
    護科，因嚴重違反校規，遭原告於八十八年四月二十一日開除學籍，依行為時「
    國軍各軍事學校退學開除學生賠償費用辦法」第二條規定，核計被告應賠償在校
    訓練期間所領薪津、主副食品價款、服裝費及訓練教育費用共五十八萬一千一百
    五十七元，原告以存證信函催告其返還該款項，屢經催討，被告均置之不理等情
    ，業據提出開除學籍通知書、被告乙○○在校費用明細表、分期繳款紀錄卡、存
    證信函及保證書為證，被告既未到場爭執，亦未提出書狀為聲明或陳述，依本院
    調查證據結果，堪信原告之主張為真實。
三、經查，行政機關基於其法定職權，為達特定之行政上目的，於不違反法律規定之
    前提下，自得與人民約定提供某種給付，並使接受給付者負合理之負擔或其他公
    法上對待給付之義務，而成立行政契約關係，有大法官釋字第三四八號解釋理由
    書可資參照。本件原告於前揭八十五年軍事學校常備士官班招生簡章備註第八點
    既載明「在校受訓期間，因故遭學校退學或開除學籍者，需依『國軍各軍事學校
    退學開除學生賠償費用辦法』繳還在校期間所耗費用。」，而被告乙○○為原告
    依上開軍事學校常備士官班招生錄取之學生，核兩造已以行政契約之方式，約定
    被告乙○○如在校受訓期間因故退學或開除學籍者，應依行為時國軍各軍事學校
    退學開除學生賠償費用辦法規定繳還在校期間之費用；又前開辦法乃為達成行政
    目的所必要，亦未逾越合理之範圍，被告乙○○自應遵守之。次查，被告丙○○
    於其子即被告乙○○入學時所出具入學保證書交付予原告，表明被告乙○○在校
    期間如意志不堅或成績不及格中途退學或因案開除學籍，願賠償在校期間之一切
    費用，被告乙○○既因嚴重違反校規，經原告開除學籍，被告丙○○依上開保証
    書之規定，亦應負賠償之責，從而原告依「國軍各軍事學校退學開除學生賠償費
    用辦法」第一條第一項規定及保證書之約定，請求被告乙○○應給付原告五十八
    萬一千一百五十七元，並自起訴狀繕本送達翌日即九十二年七月一日起至清償日
    止，按年息百分之五計算之利息；如執行無效果時，被告丙○○應給付上開款項
    ，為有理由，應予准許。
四、末按，「公法上之請求權，除法律有特別規定外，因五年間不行使而消滅。公法
    上請求權，因時效完成而當然消滅。」行政程序法第一百三十一條第一、二項雖
    定有明文。惟該法係自九十年一月一日起始開始施行，本件原告對被告之公費返
    還請求權，早於行政程序法施行前即已成立，前揭五年之請求權時效，尚無適用
    之餘地，自應類推適用民法第一百二十五條規定之十五年時效期間，故本件原告
    於九十二年六月二日提起本件訴訟，並未逾十五年之時效期間，亦附此敘明。
據上論結，原告之訴為有理由，爰依行政訴訟法第九十八條第三項前段、第二百十八
條、民事訴訟法第三百八十五條第一項前段、第八十五條第一項前段，判決如主文。
中  　華　　民　　國　　九十三　　　年　　　四　　　　月　　二十九　　　日
                 臺 北 高 等 行 政 法 院   第 七 庭
                                審 判 長 法  官　鄭　小　康
                                         法  官　林　金　本
                                         法  官　黃　秋　鴻
右為正本係照原本作成。
如不服本判決，應於送達後二十日內，向本院提出上訴狀並表明上訴理由，如於本判
決宣示後送達前提起上訴者，應於判決送達後二十日內補提上訴理由書（須按他造人
數附繕本）。
中　　華　　民　　國　　九十三　　　年　　　四　　　　月　　二十九　　　日
 　　　　　　　　　　　　　　　 　　　法院書記官　王琍瑩
